臺灣高雄地方法院民事判決　　　　　　　94年度訴字第2178號
原　　　告　財團法人汽車交通事故特別補償基金
　　　　　　　　　　　　樓
法定代理人　丙○○
訴訟代理人　乙○○
被　　　告　甲○○
當事人間請求損害賠償事件，本院於民國94年11月30日言詞辯論
終結，判決如下：
  主  文
被告應給付原告新台幣捌拾壹萬玖仟元，及自民國九十四年八月
九日起至清償日止按年息百分之五計算之利息。
原告其餘之訴駁回。
訴訟費用由被告負擔十分之七，餘由原告負擔。
  事實及理由
一、本件原告主張被告於民國93年6 月17日12時50分許，騎乘車
    牌號碼YYY-775 輕機車（下稱系爭輕機車），沿高雄市三民
    區○○○路慢車道由西向東行駛，駛至河濱街口以東約15公
    尺處時，疏未注意車前狀況，致系爭輕機車前輪右側擦撞沿
    高雄市三民區○○○路慢車道由西向東欲走至公車站亭之行
    人劉仰山，劉仰山因而受有頭部外傷併顱內出血等傷害，依
    民法被告應對被害人劉仰山負損害賠償責任。又系爭輕機車
    並未依修正前之強制汽車責任保險法第4 條規定投保強制汽
    車責任保險，而被害人劉仰山已於94年3 月10日依修正前之
    強制汽車責任保險法第38條第1 項第2 款之規定，向原告請
    求補償，原告認劉仰山所受之傷害係屬「強制汽車責任保險
    殘廢給付標準表」第6 項第2 等級殘廢，遂依「強制汽車責
    任保險給付標準」第3 條第2 款給付劉仰山補償金新台幣（
    下同）1,170,000 元。為此，本於修正前之強制汽車責任保
    險法第39條第1 、2 項之規定，請求被告賠償上開補償金額
    。聲明求為判決：(一)被告應給付原告1,170,000 元，及自起
    訴狀繕本送達翌日起至清償日止按年息百分之五計算之利息
    。(二)訴訟費用由被告負擔。
二、被告則以：就本件車禍之發生，劉仰山與伊均有過失，伊雖
    有過失，但應屬肇事次因而非主因等語置辯。答辯聲明求為
    判決：原告之訴駁回。
三、兩造就下列事項不爭執，自堪認屬實：(一)被告於93年6 月17
    日12時50分許，騎乘系爭輕機車，沿高雄市三民區○○○路
    慢車道由西向東行駛，駛至河濱街口以東約15公尺處時，系
    爭輕機車前輪右側擦撞沿高雄市三民區○○○路慢車道由西
    向東欲走至公車站亭之行人劉仰山，劉仰山因而受有頭部外
    傷併顱內出血等傷害，並本院依職權調閱本院94年度交易字
    第17 9號刑事卷（影印外放）查核明確，並有診斷證明書在
    卷可參。(二)本件車禍發生地點有鋪設紅磚人行道。(三)原告已
    依「強制汽車責任保險給付標準」第3 條第2 款給付劉仰山
    第2 等級殘廢補償金1,170,000 元。並有交通事故特別補償
    基金補償理算書、收據、強制汽車保險給付標準在卷可稽（
    見卷第17、18、72、73頁）
四、兩造爭執事項：就本件交通事故之發生，被告之過失程度為
    何？原告得請求被告賠償之金額為何？茲分述如下：
（一）按汽車行駛時，駕駛人應注意車前狀況，並隨時採取必要
      之安全措施；又行人應在劃設之人行道行走，道路交通安
      全規則第94條第3 項、第133條分別定有明文。
（二）原告主張因被告疏未注意車前狀況，應為本件車禍之肇事
      主因等語，被告則辯稱：劉仰山亦有過失，伊之過失應為
      肇事次因云云。查，被告於93年11月7 日在高雄市政府警
      察局三民第一分局三民派出所，及於94年1 月19日在台灣
      高雄地方法院檢察署檢察官偵查時均供稱：其騎系爭輕機
      車沿建國四路往建國三路方向，因機車後視鏡歪掉，乃停
      車將後視鏡調正後，再起步，此時車速不到20公里，因發
      現後視鏡仍未調好又調了一下，再起動時忽然看見「前方
      」有一位老伯伯（即劉仰山）從公車站旁走出馬路旁，當
      時有煞車，但來不及，系爭輕機車的右側仍擦撞到劉仰山
      的腳，致劉仰山往後仰等情，核與劉仰山於93年11月2 日
      在高雄市政府警察局三民第一分局三民派出所陳稱：伊當
      時係自家樂福（愛河店）購物完畢，要走到高雄市河濱國
      小旁公車亭等候公車，伊當時從公車亭面向大馬路時，有
      一輛機車撞過來，之後情形伊就不清楚，醒過來時已在醫
      院等語大致相符，又依本件道路交通事故現場圖顯示及記
      載，系爭輕機車雖已移動現場，惟於高雄市○○區○○街
      口以東之建國三路東向慢車道留有西向東6.4 公尺刮痕，
      刮痕起、迄點分距東向快慢車道分隔線1.3 公尺及分隔線
      上，刮痕起點距河濱街口之建國三路西向車道停止線延伸
      線15.1公尺，於刮痕起點南側偏西1.3 公尺處留有血跡，
      係被告所騎乘之系爭輕機車右前車頭撞到劉仰山左側身體
      等情，有上開筆錄及道路交通事故現場圖影本在卷可參（
      外放），足見案發當時，被害人劉仰山係行走於慢車道上
      ，被告已看見劉仰山在其「前方」行走，仍煞避不及而撞
      到劉仰山身體的左側。準此，本件車禍之發生係因被告疏
      未注意車前狀況，及被害人劉仰山未依規定行走於人行道
      上所造成，而本件車禍事故經警方送請高雄市政府交通局
      車輛行車事故鑑定委員會鑑定之結果，亦為如是之認定，
      有上開鑑定委員會之鑑定意見書在卷可參。是被告就本件
      車禍之發失自有過失，被害人劉仰山因本件車禍造成頭部
      外傷併顱內出血等傷害與被告之過失行為間顯有相當因果
      關係。再者，本院斟酌被告與被害人劉仰山雙方之過失情
      節、程度等一切情狀，認被告就本件車禍應負70% 之過失
      責任，被害人劉仰山應負30% 之過失責任。
（三）按強制汽車責任保險法只是為保護汽車交通事故受害人所
      受損害，於保險金額範圍內確實得以求償，其本質仍不失
      為責任保險，即以加害人或汽車所有人依侵權行為法規定
      負有損害賠償之責任為要件，並無提高加害人或汽車所有
      人為無過失賠償責任之意旨。此觀修正前強制汽車責任保
      險法同法第39條第1 項、第2 項規定，特別補償基金依前
      條規定為補償者，視為加害人或汽車所有人損害賠償金額
      之一部分；於補償金額範圍「內」，得直接向加害人或汽
      車所有人求償，可見加害人或汽車所有人依修正前強制汽
      車責任保險法同法第39條第2 項規定所負之責任，為其依
      侵權行為法應負之損害賠償責任，並無使其負無過失責任
      之意，故特別補償基金依該規定求償時，仍以加害人或汽
      車所有人有故意或過失為要件。準此，被告就本件車禍僅
      應負70% 之過失責任，已如前述，則原告僅能就其補償被
      害人劉仰山1,170,000 元中之70% 即819,000 元向被告請
      求賠償，是原告請求被告給付819,000 元及其法定利息，
      應予准許，逾此部分之請求，即屬無據。
五、綜上所述，原告依據修正前之強制汽車責任保險法第39條第
    1 、2 項之規定，請求被告賠償819,000 元，及自起訴狀繕
    本送達翌日即94年8 月9 日起至清償日止按年息百分之五計
    算之利息，為有理由，應予准許。逾此部分之請求，為無理
    由，應予駁回。
六、結論：原告之訴為一部有理由，一部無理由，依民事訴訟法
    第79條，判決如主文。
中　　華　　民　　國　　94　　年　　12　　月　　14　　日
                      民事第二庭法　官　鄭月霞
正本係照原本作成。
如不服本判決，應於送達後20日內，向本院提出上訴狀並表明上
訴理由，如於本判決送達前提起上訴者，應於判決送達後10日內
補提上訴理由書（須附繕本）。
中　　華　　民　　國　　94　　年　　12　　月　　14　　日
                                書記官　余幼芳
